【裁判字號】    94,自更(二),5
【裁判日期】    950428
【裁判案由】    業務過失傷害
【裁判全文】
臺灣臺北地方法院刑事判決           94年度自更(二)字第5號
自  訴  人  丙○○○
代  理  人  張家琦律師
            林鳳秋律師
被      告  乙○○
            戊○○
                       四樓
                     通訊地址：台北市○○○路○段七七號
前列二人共同
選任辯護人  張安琪律師
上列被告等因業務過失傷害等案件，經自訴人提起自訴，本院判
決如下：
    主  文
本件自訴不受理。
    理  由
一、自訴意旨略以：被告乙○○係財團法人中心診所醫院（以下
    簡稱中心診所）副院長，實際負責中心診所相關醫療行政之
    管理，被告戊○○則係中心診所醫師，亦是自訴人丙○○○
    之夫林鴻的主治醫師，於民國九十一年二月十三日林鴻發生
    危急狀況下，被告戊○○身為林鴻的主治醫師，明知丁○○
    （所涉業務過失傷害犯行因已逾六月之告訴期間而經判決自
    訴不受理，違反醫師法部分則經台灣台北地方法院檢察署檢
    察官於九十四年七月二十七日以九十三年度偵字第一二一九
    二號緩起訴處分，九十四年度自更(二)字第五號卷(一)第四十一
    頁、第四十二頁）不具醫師資格，在得知林鴻發生危急狀況
    的時候，竟然放任不具醫師資格的丁○○為相關醫療處置行
    為，以致成林鴻缺氧性腦病，且被告戊○○自九十一年五月
    間起即擔任林鴻之主治醫師，於林鴻在中心診所住院期間，
    明知丁○○不具醫師資格，放任丁○○對林鴻為相關醫療行
    為，以致林鴻病情產生惡化狀況；被告吳光國是管理中心診
    所相關行政業務，對於醫人事聘僱負有管理權責，竟然聘用
    不具醫師資格的丁○○在醫院擔任以及從事醫療行為，導致
    林鴻因在不具醫師資格丁○○不當醫療處置狀況下成為植物
    人狀況，而被告戊○○、乙○○均明知丁○○不具醫師資格
    ，平日在中心診所（充任）醫師替病人看診、施打針劑、用
    藥、開立檢查單、問診、記載病歷等相關醫師處置行為，因
    丁○○僅係緬大學畢業，既未受過國內醫學教育，更未取得
    國內醫師資格，亦無受過合法之醫師臨床訓練，其所為之上
    開醫療行為，有致病患產生傷害、重傷害，甚致死亡之可能
    ，但被告乙○○、戊○○竟容任丁○○為之，被告乙○○、
    戊○○顯然有不確定之傷害故意存在，則因被告乙○○、戊○○之不確定故意，長期容任丁○○違反醫師法之規定在醫
    院執行醫療業務，充任住醫與值班醫師，藉此減少醫院成本
    之支出，導致病患林鴻因丁○○之不當醫醫處置，發生腦部
    缺氧不可逆病變之重傷害結果（九十四年十一月七日本院審
    理追加自訴暨補充自訴理由狀、九十五年一月二十三日本院
    審理，九十四年度自更(二)字第五號卷(一)第一二四頁、第二○
    三頁、二四九頁），核被告乙○○、戊○○二人所為係犯醫
    師法第二十八條未取得合法醫師資格擅自執行醫療業務罪及
    刑法第二百七十七條第二項之普通傷害之致重傷害罪，而上
    開二罪為具有一行為同時觸犯數罪名之想像競合犯關係之裁
    判上一罪。
二、按同一案件經檢察官依第二百二十八條規定開始偵查者，不
    得再行自訴；但告訴乃論之罪，經犯罪之直接被害人提起自
    訴者，不在此限；犯罪事實之一部提起自訴者，他部雖不得
    自訴亦以得提起自訴論。但不得提起自訴部分係較重之罪，
    或其第一審屬於高等法院管轄，或第三百二十一條之情形者
    ，不在此限，不得提起自訴而提起者，應諭知不受理之判決
    ，而不受理之判決，得不經言詞辯論為之，此規定於自訴程
    序亦備之，刑事訴訟法第三百二十三條第一項、第三百十九
    條第三項、第三百三十四條、第三百四十三條、第三百零七
    條分別定有明文。又刑事訴訟法第三百二十三條第一項規定
    之立法理由，係為避免利用自訴程序干擾檢察官之偵查犯罪
    ，同一案件既經檢察官依法開始偵查，告訴人或被害人之權
    益已可獲保障，由檢察官依法處理即為已足，無另使用自訴
    制度之必要。至何時得謂「開始偵查」，應認至遲在客觀上
    已經為告訴、告發或自首等訴訟行為之時期，即謂已經開始
    偵查。雖檢察機關之分案，區分為「偵字案」、「他字案」
    或「相字案」等，僅為內部事務分配方式，並無礙業已開始
    偵查之效力。從而，檢察官於有告訴人具狀提出告訴之情況
    ，其收受告訴書狀，即為「開始偵查」，故提出告訴之人此
    後即不得就同一案件再行自訴（最高法院九十二年度台上字
    第二八四０號判決、九十一年度台上字六九三六號判決亦同
    此意旨）。
(二)、經查：自訴人先後於九十二年五月七日、九十二年五月十三
    日向台灣台北地方法院檢察署遞狀對被告乙○○、戊○○、
    丁○○、楊信忠提出告訴，台灣台北地方法院檢察署於九十
    二年五月九日以九十二年度他字第二九六八號違反醫師法等
    案件及於九十二年五月十五日以九十二年度他字第三○八五
    號業務過失傷害案由檢察官偵查，其中九十二年度他字第三
    ○八五號案於九十二年十二月三日簽分為九十二年度偵字第
    二四二二一號案，並於九十二年十二月二十六日併本院九十
    二年度自字第六八五號案審理，而於九十三年一月十五日經
    本院退併辦檢還地檢署偵辦，九十二年度他字第二九六八號
    案於九十三年三月十七日簽分為九十三年度偵字第二四八七
    號案，於九十三年四月十五日併本院九十三年度自更(一)一三
    號審理，本院亦於九十三年七月六日退併辦檢還地檢署偵辦
    ，嗣經台灣台北地方法院檢察署分九十三年度偵字第一二一
    九三號案偵查，並經台灣台北地方法院察署檢察官於九十四
    年十二月二十七日為不起訴處分，嗣經再議為台灣高等法院
    檢察署撤銷發回分九十五年度偵續字第一七一號偵查中各情
    ，此有被告乙○○、戊○○之台灣高等法院被告前案紀錄表
    、台灣台北地方法院檢察署檢察官九十三年度偵字第一二一
    九三號不起訴處分書（九十四年度自更(二)字第五號卷(一)第二
    四一至二四六頁）、台灣台北地方法院檢察署九十二年十二
    月二十六日甲○茂呂九十二偵二四二二一字第七八六○六號
    函、九十三年四月十五日甲○茂呂九十三偵二四八七字第二
    一八六○號函、本院九十三年一月十五日北院錦刑酉九十二
    自六八五字第九四二號、九十三年七月六日北院錦刑酉九十
    三自更(一)一三字第九三○○一○七八四號函可稽，且經本院
    核閱移送併辦之台灣台北地方法院檢察署九十三年度偵字第
    二四八七號、九十二年度偵字第二四二二一號卷（九十三年
    度自更(一)一三號卷第一五三－一頁至第一六一頁）屬實，而
    自訴人係於九十二年九月十七日向本院提起本件自訴（九十
    二年度自字第六八五號），亦有本案卷自訴狀上之收狀戳為
    憑，互核本件自訴人所自訴之事實，與上開自訴人提起告訴
    之內容完全相同，顯見本件自訴之犯罪事實與前揭告訴之事
    實同一，為同一案件。又自訴人自訴被告乙○○、戊○○二
    人共犯醫師法第二十八條之未取得合法醫師資格擅自執行醫
    療業務罪、及刑法第二百七十七條第二項之普通傷害之致重
    傷害罪，均非告訴乃罪，依刑事訴訟法第三百二十三條第一
    項規定，自訴人就已經檢察官開始偵查之同一案件之醫師法
    第二十八條未取得合法醫師資格擅自執行醫療業務罪、第二
    百七十八條第一項（病患林鴻成為植物人之事實，告訴狀認
    被告乙○○、戊○○係犯刑法第二百七十八條第二項之重傷
    害罪，追加自訴暨補充自訴理由狀認係犯刑法第二百七十七
    條第二項之罪），不得再提起自訴。至於自訴狀初以被告乙○○、戊○○二人因違犯醫師法第二十八條之罪致林鴻成為
    植物人，而認其二人係涉犯屬告訴乃論之刑法第二百八十四
    條第二項後段之業務過失致重傷害罪（自訴狀，本院九十二
    年度自字第六八五號卷第第一頁至第五頁），惟業務過失致
    重傷害罪之法定刑為「處三年以下有期徒刑、拘役或二千元
    以下罰金」，因與醫師法第二十八條之未取得合法醫師資格
    擅自執行醫療業務罪具有一行為觸犯數罪名之想像競合犯之
    裁判上一罪關係而應從一重之醫師法第二十八條之未取得合
    法醫師資格擅自執行醫療業務罪論，屬刑事訴訟法第三百十
    九條第三項所稱犯罪事實之一部與他部，參照前述說明，較
    重之醫師法第二十八條之未取得合法醫師資格擅自執行醫療
    業務罪既已先開始偵查，不得提起自訴，較輕之刑法第二百
    八十四條第二項後段之業務過失致重罪害罪亦不得再行自訴
    ，綜上，本件被告乙○○、戊○○二人所涉之醫師法第二十
    八條之罪、第二百七十七條第二項之罪，依上開說明，均不
    得提起自訴，爰不經言詞辯論，逕行諭知不受理判決。
據上論斷，應依刑事訴訟法第三百三十四條、第三百四十三條、
第三百零七條，判決如主文。
中    華    民    國    95    年    4     月    28    日
                      刑事第十庭審判長法  官  林婷立
                                      法  官  黃雅芬
                                      法  官  林柏泓
如不服本判決，應於收受送達後十日內向本院提出上訴書狀，其
未敘述上訴之理由者並得於提起上訴後十日內向本院補提理由書
（均須按他造當事人之人數附繕本）。
以上正本證明與原本無異。
                                      書記官  劉新怡
中    華    民    國    95    年    4     月    28    日


司法院資訊處製作；財團法人民間司法改革基金會備份。
